臺灣高等法院刑事裁定
109年度聲再字第227號
再審聲請人
即受判決人  蔡恒元


上列聲請人因誣告等案件，對於本院93年度上訴字第469號，中
華民國93年4月13日第二審確定判決（原審案號：臺灣新竹地方
法院92年度訴字第237號，起訴案號：臺灣新竹地方檢察署92年
度偵字第1784號），聲請再審，本院裁定如下：
    主  文
再審之聲請駁回。 
    理  由
一、聲請意旨如附件聲請再審狀所載。
二、按刑事訴訟法第420條第1項第5款規定，參與原判決或前審
    判決或判決前所行調查之法官，或參與偵查或起訴之檢察官
    ，或參與調查犯罪之檢察事務官、司法警察官或司法警察，
    因該案件犯職務上之罪已經證明者，或因該案件違法失職已
    受懲戒處分，足以影響原判決者為理由，提起再審之聲請，
    以經判決確定，或其刑事訴訟不能開始或續行非因證據不足
    者為限，始得為之，同法第420條第2項定有明文。又所謂「
    其刑事訴訟不能開始或續行，非因證據不足者為限」，係指
    存在有事實上（如行為者已死亡、所在不明、意思能力欠缺
    等）或法律上（如追訴權時效已完成、大赦等）之障礙 ，
    致刑事訴訟不能開始或續行，方得以此取代「判決確定」之
    證明，而據以聲請再審；且依上開規定，以其他證明資料替
    代確定判決作為證明，自亦必須達到與該有罪確定判決所應
    證明之同等程度，即相當於「判決確定」之證明力之證據始
    可，否則不生「替代」之可言，自亦不合乎客觀確實性之要
    求（最高法院101年度台抗字第586號裁定意旨參照）。又再
    審之聲請，經法院認無再審理由而以裁定駁回後，不得更以
    同一原因聲請再審；法院認為聲請再審之程序違背規定者 
    ，應以裁定駁回之，刑事訴訟法第429條、第434條第1項、
    第2項、第433條分別定有明文；而所謂「同一原因」，係指
    同一事實之原因而言。又聲請再審之理由，如僅對原確定判
    決認定事實之爭辯，或對原確定判決採證認事職權之行使，
    任意指摘，或對法院依職權取捨證據持相異評價等情，原審
    法院即使審酌上開證據，亦無法動搖原確定判決，自非符合
    此條款所定提起再審之要件（最高法院102年度台抗字第480
    號裁定意旨參照）。　　
三、經查，聲請再審意旨以「確定是檢察官濫權起訴」「法官枉
    法裁判」等為再審事由，惟聲請人即受判決人蔡恒元並未就
    原確定判決有刑事訴訟法第420條第1項第5款之事由，提出
    相關確定判決或有該等刑事訴訟不能開始或續行非因證據不
    足之證據，以供本院審認，按上說明，此部分聲請顯與刑事
    訴訟法第420條第1項第5款規定之要件不符。至於聲請意旨
    所列之「證物清表」，其中證物2、3、4、5、6、7、8、15
    等，前已據以向本院聲請再審時提出主張，本院以104年度
    聲再字第21號、104年度聲再更㈠字第5號等裁定，認為此部
    分之再審聲請為無理由，駁回其再審之聲請確定，有各該刑
    事裁定可按。是聲請人再以同一原因事實聲請再審，按上說
    明，此部分之聲請自與法定程式要件有違，並不合法。其餘
    證物1之刑事傳票、證物9之補充說明狀、證物10之刑事傳票
    、證物11之刑事報到卡、證物12之原審刑事判決、證物13之
    準備程序傳票、證物14之本院確定判決、證物16之刑事傳票
    、證物17之聲請勘驗證物狀、證物18之檢舉書補充狀、證物
    19之臺灣高等檢察署函等，核均係聲請人就原確定判決之證
    據取捨及判斷，一己再為爭執、相異評價之陳述主張，按上
    說明，難認該等證物內容有何足以動搖原確定判決認定事實
    之蓋然性，亦不符合確實性之聲請再審要件。
四、綜上所述，本件聲請或有違背法律程式而無從補正，或與再
    審規定要件不合，自應予駁回。按聲請再審之案件，除顯無
    必要者外，應通知聲請人及其代理人到場，並聽取檢察官及
    受判決人之意見。但無正當理由不到場，或陳明不願到場者
    ，不在此限。前項本文所稱「顯無必要者」，係指聲請顯屬
    程序上不合法且無可補正或顯無理由而應逕予駁回，刑事訴
    訟法第429條之2、法院辦理刑事訴訟案件應行注意事項第17
    7條之4分別定有明文。本件再審之聲請，有如前述顯違背規
    定或是顯無理由之情形，本院認無通知聲請人到場之必要，
    附此敘明。
據上論斷，應依刑事訴訟法第433條、第434條第1項，裁定如主
文。
中　　華　　民　　國　　109 　年　　8 　　月　　31　日　
                  刑事第十四庭  審判長法　官  黃斯偉
                                      法　官  黎惠萍
                                      法　官  許泰誠
以上正本證明與原本無異。
如不服本裁定，應於收受送達後五日內向本院提出抗告狀。
                                      書記官  朱子勻
中　　華　　民　　國　　109 　年　　9 　　月　　3 　　日